臺灣花蓮地方法院刑事判決
109年度易字第147號
公  訴  人  臺灣花蓮地方檢察署檢察官
被      告  韋美雪


選任辯護人  李文平律師
            張照堂律師
被      告  黃愛佳



選任辯護人  高逸軒律師
第  三  人
即參 與 人  社團法人花蓮縣自閉症協會

法定代理人  劉素梅
代  理  人  李佳怡律師
第  三  人
即參 與 人  黃華應


上列被告因詐欺等案件，經檢察官提起公訴（107年度偵字第197
7號），本院判決如下：
    主    文
韋美雪犯如附表一主文欄所示之罪，各處如附表一主文欄所示之
刑。應執行有期徒刑壹年陸月。緩刑伍年，並應於本判決確定之
翌日起貳年內，向公庫支付新臺幣參拾伍萬元。
黃愛佳犯如附表一主文欄所示之罪，各處如附表一主文欄所示之
刑。應執行有期徒刑壹年陸月。緩刑伍年，並應於本判決確定之
翌日起貳年內，向公庫支付新臺幣參拾伍萬元。
韋美雪其餘被訴部分無罪。
參與人社團法人花蓮縣自閉症協會之未扣案犯罪所得新臺幣陸拾
柒萬伍仟捌佰肆拾陸元沒收，於全部或一部不能沒收或不宜執行
沒收時，追徵其價額。
參與人黃華應之財產不予沒收。
    犯罪事實
韋美雪（所涉偽造文書等部分，另經檢察官為不起訴處分）於民
國100年起至105年8月間，先後擔任社團法人花蓮縣自閉症協會
（址設花蓮縣○○市○○○街000號，下稱自閉症協會）之執行長、總
幹事，負責自閉症協會之資金運用、費用核銷、發給薪資等相關
行政業務，為從事業務之人；黃愛佳（所涉其餘詐欺取財等部分
，另經檢察官為不起訴處分）則於102年起至105年8月間，擔任
自閉症協會之社工員，負責協助韋美雪辦理上開業務，分別為下
列行為：
一、均明知花蓮縣政府於103年至104年間核撥「花蓮縣自閉症協
    會會務經費補助」案（下稱會務補助案）之費用為每年新臺
    幣（下同）40萬元，部分可做為會務人員之人事費即會務人
    員之薪資，且知悉接受上開補助後應依核定之補助項目及金
    額確實支用，並覈實核銷給付予會務人員之薪資金額，而自
    閉症協會於上開期間聘用不知情之徐函嫣為約聘人員，辦理
    自閉症協會之會務工作，詎韋美雪、黃愛佳竟共同意圖為自
    閉症協會不法之所有，基於詐欺取財、行使業務上登載不實
    文書之犯意聯絡，明知徐函嫣並未實際領得會務人員費用，
    仍接續於如附表二所載之時間，登載於業務上所作成如附表
    二「會務人員薪資」欄所示金額之不實領據，並持前揭業務
    上登載不實之文書，向花蓮縣政府辦理核銷會務補助案之會
    務人員費即103年度為19萬5846元、104年度為37萬8000元而
    行使之，足以生損害於花蓮縣政府審核會務補助案經費核發
    之真實性、正確性，並致花蓮縣政府承辦人員陷於錯誤，誤
    認前揭款項均按會務補助案之會務人員人事費補助項目支用
    ，而同意核銷並發給上開補助經費與自閉症協會，因此詐得
    款項共計57萬3846元。
二、均明知花蓮縣政府因自閉症協會申請依103年度公益彩券回
    饋金補助辦理「花蓮縣自閉症協會辦理心智障礙者小型作業
    所--福星工坊」（下稱福星小作所補助案），補助項目包含
    教保員之薪資，而接受上開補助後應依核定之補助項目及金
    額確實支用，並覈實核銷給付予教保員之薪資金額，竟共同
    意圖為自閉症協會不法之所有，基於詐欺取財、行使業務上
    登載不實文書之犯意聯絡，分別為下列行為：
（一）自閉症協會於103年1月起至12月間聘僱不知情之蔡惠香為
      教保員，韋美雪、黃愛佳均明知蔡惠香僅領取如附表三「
      實際發給薪資金額」欄所示之薪資金額，確少於如附表三
      「請領補助薪資金額」欄所示之補助金額，仍接續於如於
      附表三所載之時間，登載於業務上所做成如附表三「請領
      補助薪資金額」欄所示金額之不實薪資領取明細，並持上
      開業務上登載不實之文書，向花蓮縣政府辦理請領核銷福
      星小作所補助案之教保員薪資補助，足以生損害於花蓮縣
      政府審核該補助案經費核發之真實性、正確性，且致花蓮
      縣政府承辦人員陷於錯誤，同意核銷並發給自閉症協會如
      附表三「請領補助薪資金額」欄所示金額薪資補助，以此
      方式詐得如附表三「差額」欄所示金額款項共計9萬元。
（二）自閉症協會於103年1月起至3月間聘僱不知情之鄭雅雲為
      教保員，韋美雪、黃愛佳均明知鄭雅雲僅領取如附表四「
      實際發給薪資金額」欄所示之薪資金額，確少於如附表四
      「請領補助薪資金額」欄所示之補助金額，仍接續於如於
      附表四所載之時間，登載於業務上所做成如附表四「請領
      補助薪資金額」欄所示金額之不實薪資領取明細，並持上
      開業務上登載不實之文書，向花蓮縣政府辦理請領核銷福
      星小作所補助案之教保員薪資補助，足以生損害於花蓮縣
      政府審核該補助案經費核發之真實性、正確性，且致花蓮
      縣政府承辦人員陷於錯誤，同意核銷並發給自閉症協會如
      附表四「請領補助薪資金額」欄所示金額薪資補助，以此
      方式詐得如附表四「差額」欄所示金額款項共計1萬2000
      元。
    理    由
甲、有罪部分
壹、程序部分
　　本院下列所引用之被告以外之人於審判外之言詞陳述，被告
    韋美雪、黃愛佳及其等辯護人於本院準備程序時未爭執證據
    能力，且於言詞辯論終結前均未聲明異議（見本院卷一第96
    至106、146頁，本院卷二第205至209、324至351頁），本院
    審酌該等言詞陳述作成之情況，無證明力顯然過低之情形，
    認均適當，依刑事訴訟法第159條之5之規定，應有證據能力
    。至被告韋美雪及其辯護人否認證人龍一虹、俞娟娟、張依
    雯、吳美玲、鄭雅雲、蔡惠香、徐函嫣、黃靖涵、黃玉琴於
    檢察事務官前陳述之證據能力；被告黃愛佳及其辯護人否認
    證人鄭雅雲、蔡惠香、徐函嫣於檢察事務官前陳述之證據能
    力等節，因本院並未執此等證據作為被告有罪之判斷，爰不
    贅述該等證據有無證據能力，併予說明。
貳、得心證之理由
一、認定犯罪事實所憑之證據及理由
    訊據被告2人固均坦承其等於上開時間任職自閉症協會之上
    開職務，共同製作上開文書並持以向花蓮縣政府辦理核銷上
    開會務補助案之會務人員人事費及福星小作所補助案之教保
    員薪資等補助經費，且知悉證人徐函嫣未實際領取如附表二
    「會務人員薪資」欄所示金額，亦知悉證人蔡惠香及鄭雅雲
    實際領取薪資如附表三、四「實際發給薪資金額」欄所示金
    額，而其等向花蓮縣政府請領如附表三、四「請領補助薪資
    金額」欄所示金額，惟均否認有何行使業務上登載不實文書
    及詐欺取財等事實。被告韋美雪辯稱：自閉症協會於103年
    透過我及被告黃愛佳找尋適當人選擔任會務人員，經自閉症
    協會理事長同意後聘任徐函嫣為會務人員，且經徐函嫣主動
    表示願意回捐大部分薪資給自閉症協會，再由自閉症協會每
    年編列2萬元給徐函嫣補貼所得稅；教保員蔡惠香及鄭雅雲
    均於103年間同意將部分薪資回捐給自閉症協會，給付薪資
    方式為被告黃愛佳每月將薪資袋拿給教保員，並由教保員在
    領據上蓋章，薪資袋上薪資已扣除回捐款項，薪資則是先由
    自閉症協會代墊後，再以領據向縣政府核銷後撥款；我是因
    家中有障礙兒，為使孩子日後有安置去處，才成立並協助自
    閉症協會，且在自閉症協會經費拮据無人聞問情況下盡力為
    自閉症協會籌款，我否認上開行為有何業務上登載不實文書
    及詐欺取財等語。辯護人張照堂律師為被告韋美雪辯稱：被
    告韋美雪係因自閉症協會需借重徐函嫣人脈，故特邀徐函嫣
    於103年起擔任自閉症協會之會務人員，徐函嫣同意後將大
    部分薪資回捐與自閉症協會；又蔡惠香及鄭雅雲均於103年
    度同意並簽署契約，表示願將其等任職自閉症協會教保員之
    部分薪資及年終獎金捐贈與自閉症協會，而本案遭詐欺之被
    害人應為花蓮縣政府，然縣政府並未認為遭詐欺，且得利之
    人為自閉症協會，被告韋美雪並無詐欺之必要，是被告韋美
    雪本案行為均不該當行使業務上登載不實文書及詐欺取財等
    語。被告黃愛佳辯稱：103年間因縣政府要求會務人員需具
    備社工或心理師資格，我向大學同學徐函嫣詢問是否願意擔
    任會務人員，她自願提出將薪資捐給自閉症協會，並非我要
    求她捐款等語；又當時自閉症協會經費不足，教保員均自願
    捐助薪資給協會，由我製作領據表格，我請教保員在領據上
    蓋章後，才將現金放在薪資袋內交給教保員；我是因弟弟為
    障礙兒，才額外進修社工學院，幫助自閉症協會執行計畫，
    為使自閉症協會有知名度後可以獲得更多獎勵金收入，我否
    認上開行為有何業務上登載不實文書及詐欺取財等語。辯護
    人高逸軒律師為被告黃愛佳辯稱：被告黃愛佳邀徐函嫣於10
    3年起擔任自閉症協會之會務人員時，縣政府未明定會務人
    員職務內容，且經徐函嫣同意後將大部分薪資回捐與自閉症
    協會；又蔡惠香及鄭雅雲均於103年度，同意並簽署契約願
    將任職於自閉症協會教保員期間之部分薪資及年終獎金捐贈
    與自閉症協會，被告黃愛佳係經教保員同意始為回捐薪資作
    業，是被告黃愛佳本案行為均不該當行使業務上登載不實文
    書及詐欺取財等語。經查：
（一）被告韋美雪於100年起至105年8月間，先後擔任自閉症協
      會之執行長、總幹事，負責自閉症協會之資金運用、費用
      核銷、發給薪資等相關行政業務，被告黃愛佳則於102年
      起至105年8月間，擔任自閉症協會之社工員，負責協助被
      告韋美雪辦理上開業務。被告2人均知悉花蓮縣政府於103
      年至104年間核撥會務補助案之費用為每年40萬元，部分
      可做為會務人員之人事費即會務人員之薪資，而自閉症協
      會於上開期間聘用證人徐函嫣為約聘人員，辦理自閉症協
      會之會務工作，被告2人知悉徐函嫣並未實際領得會務人
      員費用，而於如附表二所載之時間，共同製作如附表二「
      會務人員薪資」欄所示金額之領據，並持上開文書向花蓮
      縣政府辦理核銷會務補助案之會務人員費即103年度為19
      萬5846元、104年度為37萬8000元，花蓮縣政府同意核銷
      並發給上開補助經費與自閉症協會。被告2人亦均知悉花
      蓮縣政府因自閉症協會申請福星小作所補助案，補助項目
      包含教保員之薪資，自閉症協會於103年1月起至12月間聘
      僱證人蔡惠香、同年1至3月聘僱證人鄭雅雲為教保員，被
      告2人均知悉證人蔡惠香、鄭雅雲僅領取如附表三、四「
      實際發給薪資金額」欄所示之薪資金額，而於如於附表三
      、四所載之時間，共同製作如附表三、四「請領補助薪資
      金額」欄所示金額之薪資領取明細，並持上開文書，向花
      蓮縣政府辦理請領核銷福星小作所補助案之教保員薪資補
      助，花蓮縣政府同意核銷並發給自閉症協會如附表三、四
      「請領補助薪資金額」欄所示金額薪資補助，上開差額分
      別如附表三、四「差額」欄所示，共計分別為9萬元、1萬
      2000元等情，均為被告2人所坦承不諱（見106年度交查字
      第169號卷二【下稱106交查卷二】第253至258頁，107年
      度交查字第688號卷三【下稱107交查卷三】第37至46、36
      1至365頁，本院卷一第93至96、191至194頁，本院卷二第
      45至47頁），且與證人即共同被告韋美雪、黃愛佳於檢察
      事務官前之證述、證人即自閉症協會103至104年間約聘人
      員徐函嫣、證人即自閉症協會教保員蔡惠香、鄭雅雲於本
      院審理之證述大致相符，並有花蓮縣自閉協會福星工坊小
      作所103年間自籌款收支表、證人蔡惠香103年1至12月份
      薪資袋、證人鄭雅雲103年1至3月份薪資袋、花蓮縣政府1
      08年4月18日府社福字0000000000號函、花蓮縣政府108年
      11月8日府社福字第1080246594號函暨所附證人徐函嫣相
      關之103年勞務契約、103年自閉症協會現金支出憑證及會
      務人員費領據、104年會務人員費明細表及會務人員費領
      據；證人鄭雅雲相關之花蓮縣政府103年1月14日及同年4
      月3日函、103年1至3月福星工坊專業服務費分頁表及薪資
      領取明細；證人蔡惠香相關之花蓮縣政府103年1月14日函
      、103年1至12月福星工坊專業服務費分頁表及薪資領取明
      細、花蓮縣政府109年10月28日府社福字第1090206784號
      函暨所附花蓮縣政府推展社會福利經費補助原則、被告黃
      愛佳人事異動之內政部102年1月17日函及自閉症協會105
      年10月3日公文在卷可稽（見他字卷第21、25頁，偵字卷
      第89頁證物袋，107年度交查字第688號卷二【下稱107交
      查卷二】第9至10頁，107交查卷三第205、213至251、267
      至291頁，本院卷一第207、215至233頁），此部分事實，
      首堪認定。
（二）依花蓮縣政府推展社會福利經費補助原則（下稱「補助原
      則」）陸、花蓮縣身心障礙團體會務經費補助原則之四、
      補助款申請及撥付方式（一）規定：「受補助單位應設置
      專款專用帳戶，申請經費核撥需檢附年度工作計畫及經費
      概算表，於年度內採三次撥付，不限定經費撥付及核銷時
      間，第一次先行預撥新台幣20萬元，支出原始憑證送府完
      成核銷後，再預撥第二次補助款新台幣10萬元，第三次補
      助款以原始憑證核銷後實付之。」（下稱「會務費核銷規
      定」），有上開花蓮縣政府109年10月28日函暨所附補助
      原則附卷足參（見本院卷一第207、215至229頁）；次查
      自閉症協會於103年度申請福星小作所補助案，經花蓮縣
      政府核定補助含教保員3人，每人每月2萬8000元，補助13
      .5個月，且經該府就自閉症協會於103年度福星小作所補
      助案所申請之36案，通過補助為27案一節，有花蓮縣政府
      108年4月18日府社福字0000000000號函暨所附審查結果一
      覽表存卷足憑（見107交查卷二第9至11頁）。是依上開會
      務費核銷規定，就會務補助案相關會務人員人事費，應依
      年度內3次撥付階段，分別依各該期程，檢附支出原始憑
      證送花蓮縣政府核銷，再由花蓮縣政府預撥或實付款項；
      另就福星小作所補助案之103年度教保員薪資補助為教保
      員每人每月2萬8000元，共計補助13.5個月，且經花蓮縣
      政府就自閉症協會於103年度申請福星小作所補助案共計3
      6案，僅通過27案補助之審查結果，可見該案之補助方式
      ，係由花蓮縣政府據自閉症協會所申請為審查後，再行核
      定補助之實際項目而為撥款，堪認自閉症協會就上開會務
      補助案之會務人員費用，及福星小作所補助案之社工員薪
      資費用報銷，均應依實際支付金額覈實報支及申領，是被
      告2人辦理自閉症協會之會務補助案及福星小作所補助案
      ，自均應依實際發給會務人員及教保員之薪資金額申請核
      銷。
（三）被告2人均自承知悉證人徐函嫣未實際領取如附表二「會
      務人員薪資」欄所示金額，亦知悉證人蔡惠香及鄭雅雲實
      際領取薪資如附表三、四「實際發給薪資金額」欄所示金
      額等情，而被告2人仍製作如附表二「會務人員薪資」欄
      、附表三、四「請領補助薪資金額」欄所示金額之不實領
      據，向花蓮縣政府行使而訛稱上開證人均領得各該補助費
      用，並虛偽登載於經費收支明細表、現金支出憑證、會務
      人員費明細表及專業服務費分頁表等文件，據以向花蓮縣
      政府辦理核銷而行使之，自該當行使業務登載不實文書及
      詐欺取財之犯行。且上開補助款均為實支實付之性質，須
      確實為自閉症協會先行墊支而實際發給會務人員或社工員
      之薪資額度，方得據以申請核銷，而非由花蓮縣政府審核
      通過補助申請即行撥付或就自閉症協會申請補助金額之全
      部予以核銷，益徵被告2人上開行為具備共同為自閉症協
      會之不法所有意圖、明知為不實業務文書而仍決意行使向
      花蓮縣政府詐欺取財之犯意聯絡及行為分擔。本案被告2
      人共同行使業務上登載不實文書及詐欺取財之犯行，均堪
      認定。
二、被告及辯護人之辯解不可採之理由：　　
（一）被告2人及其等辯護人均辯稱：因自閉症協會經費拮据，
      故證人徐函嫣自願提出於任職會務人員期間將大部分薪資
      回捐自閉症協會，而證人蔡惠香及鄭雅雲均於103年度同
      意將部分薪資回捐自閉症協會，且上開薪資差額均用於自
      閉症協會用支出，被告2人得上開證人同意始為回捐薪資
      作業，並無不法所有之意圖，亦不該當行使業務上登載不
      實文書等語，並提出證人徐函嫣於審理中之證詞（見本院
      卷一第346至361頁），及證人蔡惠香及鄭雅雲於103年度1
      月1日簽署之花蓮縣自閉症協會小型作業所員工上班注意
      事項（下稱員工注意事項）為證（見本院卷一第389至391
      頁）。惟證人蔡惠香及鄭雅雲均證稱：103年任職於自閉
      症協會時，不知道實際薪資為2萬8000元，僅領取2萬4000
      元，對於是否簽署員工注意事項之文件沒有印象，且未同
      意回捐薪資等語（見本院卷一第364至382頁），是證人蔡
      惠香、鄭雅雲是否同意回捐薪資與自閉症協會一節，已屬
      有疑。且查自閉症協會向花蓮縣政府申請上開補助後，本
      應依核定之補助項目及金額確實支用，並覈實核銷給付予
      會務人員及社工員之薪資金額，客觀上倘未實際支付或以
      少報多，而登載以用於核銷如附表二所示之業務上文書即
      為不實，主觀上即有詐欺取財之犯意及不法所有之意圖，
      此尚與會務人員或社工員是否同意無涉，更與自閉症協會
      經費拮据純屬二事，茍會務人員或社工員果真明確自願性
      而非受迫同意被告此舉，至多應認有為被告2人或自閉症
      協會不法所有之意圖，自不得因會務人員或社工員自願將
      其薪資回捐與協會，即無視上開核銷補助費用之規定，認
      其等上開經費核銷方式為適法，堪認被告2人及其等辯護
      人上開所辯尚無足採。
（二）被告韋美雪辯稱：證人徐函嫣主動表示願意回捐大部分薪
      資給自閉症協會，再由自閉症協會每年編列2萬元給證人
      徐函嫣補貼所得稅等語，並提出上開證人徐函嫣於本院審
      理中之證述為佐。然此為自閉症協會另行編列補助證人徐
      函嫣所得稅之款項，與上該會務補助案之會務人員費用無
      涉，亦難以此認定證人徐函嫣確有領取如附表二所示之會
      務人員薪資之部分金額，且此亦不符合上開會務費核銷規
      定，其所辯亦不可採。
（三）辯護人為被告韋美雪另辯稱：本案遭詐欺之花蓮縣政府並
      未認為遭詐欺，且得利之人為自閉症協會，被告韋美雪並
      無詐欺之必要等語，然被告韋美雪確未依上開補助案之規
      定核實報銷，而使花蓮縣政府承辦人員陷於錯誤而予以核
      銷，且撥款補助與自閉症協會之金額，高於自閉症協會實
      際發給上開人員之薪資款項等情，業經本院認定如上，堪
      認被告就核銷後獲得之未發給上開人員之補助金額，主觀
      上有為自閉症協會不法所有之意圖甚明。又刑法詐欺罪之
      構成要件亦不限於為自己或第三人不法所有之意圖，被告
      韋美雪係為自閉症協會為不法所有而為本案犯行既經說明
      如上，辯護人此部分之辯解，亦難憑採。
（四）至被告2人均辯稱其等係因家中有障礙兒親屬，上開行為
      係為自閉症協會籌措經費所為等語，然此為被告本案犯罪
      動機及目的，僅得做為本案量刑之參考，與本案犯行尚無
      關連，無從採為其等不具主觀犯意及為自閉症協會不法所
      有意圖之認定依據，此部分辯解尚難為被告2人有利之認
      定。
三、綜上所述，本案事證明確，被告2人及其等辯護人所辯均不
    足採，被告2人犯行堪以認定，均應依法論科。至辯護人張
    照堂為被告韋美雪聲請鑑定證人蔡惠香、鄭雅雲之筆跡，欲
    證明上開證人等均親自簽署員工注意事項一事，惟被告2人
    上開犯行既已臻明確，自無再行調查之必要，應駁回其證據
    調查聲請，附此敘明。
參、論罪科刑
一、論罪　
（一）新舊法比較
　　1.被告2人就犯罪事實欄二、（二）行為後，刑法第339條第
      1項之規定業於103年6月18日修正公布施行，並自同年月2
      0日生效，修正前刑法第339條第1項之法定刑為「5年以下
      有期徒刑、拘役或科或併科1000元以下罰金」，修正後刑
      法第339條第1項之法定刑則為「5年以下有期徒刑、拘役
      或科或併科50萬元以下罰金」，同條第2項之法定刑則同
      第1項加以修正，是修正後新法並未較有利於被告，經比
      較新舊法之結果，應依刑法第2條第1項前段之規定，適用
      被告行為時即修正前刑法第339條第1項之規定處斷。
　　2.被告2人所涉犯罪事實一及二、（一）詐欺取財罪之犯行
      ，其時間橫跨103年6月18日修正、自同年月20日起生效施
      行之刑法第339條規定前、後，而上開犯行既應論以接續
      犯之實質上一罪（詳如下述），故應逕行適用現行之刑法
      第339條第1項規定，不生新舊法比較與否之問題。
　　3.被告2人本案行為後，刑法第215條於108年12月25日修正
      公布，並於同年月27日生效施行。查該修正僅為所定罰金
      之貨幣單位為新臺幣，且其罰金刑之數額依刑法施行法第
      1條之1第2項前段規定提高為30倍，本次修法將上開條文
      之罰金數額調整換算後予以明定，故無新舊法比較之問題
      ，而應依一般法律適用原則，逕適用裁判時之法律即修正
      後之刑法第215條。
（二）核被告2人所為，就犯罪事實欄一及二、（一）部分，均
      係犯刑法第216條、第215條行使業務登載不實文書罪及同
      法第339條第1項詐欺取財罪；就犯罪事實欄二、（二）部
      分，均係犯刑法第216條、第215條行使業務登載不實文書
      罪及修正前刑法第339條第1項詐欺取財罪。
（三）被告2人上開業務登載不實文書復持以行使，其等登載不
      實之低度行為應為行使之高度行為所吸收，僅論以行使業
      務登載不實文書罪。又其等上開就同一會務人員或社工員
      之薪資所為，外觀上縱可分割為各個舉動，惟在時間及空
      間上均具有密切之關連性，且其主觀上係各達同一業務登
      載不實文書犯意之接續動作，在客觀上亦均僅侵害同一法
      益，則依一般社會健全觀念，應認被告各行為之獨立性極
      為薄弱，在刑法評價上，應各以視為數個舉動之接續施行
      ，合為包括之一行為予以評價，故其等上開所為事實，均
      屬接續犯。至其等本案行為，同時犯行使業務登載不實文
      書、詐欺取財罪，為想像競合犯，均應依刑法第55條前段
      從一重之詐欺取財罪處斷。
（四）被告黃愛佳雖非從事業務之人，惟與被告韋美雪就登載不
      實事項於業務上之文書並持以行使及詐欺取財之行為，均
      有犯意聯絡及行為分擔，爰依刑法第31條第1項、第28條
      之規定，應與被告韋美雪就本案犯行均論以共同正犯。復
      被告2人利用不知情之徐函嫣同意擔任會務人員、蔡惠香
      及鄭雅雲同意擔任教保員，以遂行本案犯行，均應就其等
      本案犯行論以間接正犯。
（五）被告2人就犯罪事實欄一、二、（一）及二、（二）所示
      行為，分別就不同人員薪資所犯3罪間，犯意各別，行為
      互殊，應予分論併罰。
二、科刑
　　爰審酌被告韋美雪於任職自閉症協會擔任執行長與總幹事、
    被告黃愛佳擔任社工員期間，竟利用政府補助身心障礙團體
    之會務人員及社工員人事費支出，應覈實報銷費用，竟為自
    閉症協會之利益，以上開登載不實文書方式浮報薪資，導致
    花蓮縣政府受有損害，所為實屬不該。惟念被告2人無任何
    前科，有臺灣高等法院被告前案紀錄表可查，兼衡被告韋美
    雪自陳碩士畢業、無業、經濟狀況尚可；被告黃愛佳自陳大
    學畢業、進修社工學分、從事身心障礙者就業服務、經濟狀
    況尚可（見本院卷二第234、349頁）及其等犯罪動機、目的
    、手段、犯罪所得及犯後態度等一切情狀，分別量處如附表
    一主文欄所示之刑。併依罪責相當及特別預防之刑罰目的，
    綜合考量審酌被告2人上開所犯各罪間之關係，具體審酌各
    行為間之犯罪動機、目的、類型、手段、時間及侵害法益之
    同一，各罪間重複非難性之平衡等一切情狀，分別定其等應
    執行刑如主文所示。
三、被告2人前均未曾受有期徒刑以上刑之宣告一節，有上開被
    告前案紀錄表在卷可憑。被告2人因其等任職自閉症協會期
    間，就自閉症協會向花蓮縣政府申請相關人員薪資等補助案
    ，雖未依各該規定核實申領費用，惟均係因自閉症協會資金
    來源不足，仰賴外界捐款所需，且無證據足資證明被告2人
    有將本案超額申領之費用據為己有，是依其等犯罪動機尚非
    屬惡性重大，應認其等經此論罪科刑之教訓，當知所警惕而
    無再犯之虞，前開所宣告之刑以暫不執行為適當，參以其等
    之犯罪情節，爰依刑法第74條第1項第1款規定，分別諭知如
    主文欄所示之緩刑期間，以勵自新。又為促使其等日後更加
    重視法規範秩序、強化法治觀念，本院認應對其等賦予一定
    負擔之必要，併依刑法第74條第2項第4款規定，分別宣告如
    主文所示期間應向公庫支付如主文所示金額。
肆、沒收部分：　
一、按檢察官提起公訴時認應沒收第三人財產者，應於起訴書記
    載該意旨，並即通知該第三人；財產可能被沒收之第三人得
    於本案最後事實審言詞辯論終結前，向該管法院聲請參與沒
    收程序；第三人未為第一項聲請，法院認有必要時，應依職
    權裁定命該第三人參與沒收程序；參與人財產經認定應沒收
    者，應對參與人諭知沒收該財產之判決，刑事訴訟法第455
    條之13第2項、第455條之12第1項、第3項、第455條之26第1
    項前段分別定有明文。查被告2人行為後，刑法沒收之規定
    於104年12月30日修正公布，105年7月1日生效施行，修正後
    刑法第2條第2項規定，沒收適用裁判時之法律，故本案關於
    沒收之部分不生新舊法比較之問題，先予敘明。又犯罪所得
    ，屬於犯罪行為人者，沒收之；犯罪行為人以外之自然人、
    法人或非法人團體，因下列情形之一取得犯罪所得者，亦同
    ：三、犯罪行為人為他人實行違法行為，他人因而取得。前
    2項之沒收，於全部或一部不能沒收或不宜執行沒收時，追
    徵其價格，刑法第38條之1第1項前段、第2項第3款、第3項
    分別定有明文。　
二、經查：
（一）本院於110年9月15日函詢第三人自閉症協會是否向本院聲
      請參與沒收程序，嗣於同年月23日依職權裁定命第三人自
      閉症協會參與本案沒收程序，而本案犯罪所得共計67萬58
      46元（計算式:57萬3846元＋9萬元＋1萬2000元）均未扣案
      ，合先敘明。
（二）被告韋美雪於本院審理中供稱：自閉症協會當時幾乎無其
      他捐贈收入，大部分都是靠我們回捐自己薪資，員工薪資
      回捐部分列在協會內部記帳資料上，因花蓮縣政府未規定
      需列在核銷文件上等語（見本院卷二第226至227頁），且
      有第三人即參與人自閉症協會提出之花蓮縣自閉症協會福
      星小作所103年、104年自籌款收支表存卷足憑（見他字卷
      第19至21頁），是被告韋美雪上開所辯足堪憑採。是以，
      前揭款項均係被告2人為自閉症協會實行違法行為，自閉
      症協會因而取得之犯罪所得，且均經花蓮縣政府核撥款項
      與自閉症協會，爰依刑法第38條之1第2項第3款、第1項前
      段、第3項規定，就本案犯罪所得共計67萬5846元對參與
      人自閉症協會宣告沒收，於全部或一部不能沒收或不宜執
      行沒收時，追徵其價額。
（三）參與人自閉症協會代理人雖為參與人辯稱：被韋美雪時任
      自閉症協會法定代理人，且卷內亦有被告韋美雪將款項匯
      出之事證，自閉症協會亦為被害人等語（見本院卷二第29
      7、350頁），然查花蓮縣政府將本案補助款匯入自閉症協
      會後，款項匯出金額不一、名目繁雜，而自閉症協會款項
      匯出目的亦有多端，且卷內查無證據顯示被告2人將上開
      款項據為己有，難認其辯解可採。
三、被告2人持以行使之本案上開所示業務上不實文書，雖係供
    本案犯罪所用之物，然既皆已持向花蓮縣政府行使，即已非
    屬其等所有，爰均不予宣告沒收，附此指明。
伍、不另為無罪諭知：
一、公訴意旨另以：被告2人於上開犯罪事實一所示，係明知自
    閉症協會明知無聘僱正職員工之需求，亦皆知悉證人徐函嫣
    （當時為自閉症協會志工）另有保險工作，並未至自閉症協
    會擔任正職員工，竟共同意圖為自閉症協會不法之所有，基
    於業務上文書登載不實並進而行使及詐欺取財之單一犯意聯
    絡，由被告黃愛佳先行與證人徐函嫣聯繫，簽立僱傭契約，
    約定以證人徐函嫣名義向花蓮縣政府申請僱用約聘人員，工
    作內容為行政作業、協助辦理會務活動，使不知情之花蓮縣
    政府承辦人員誤認證人徐函嫣確為自閉症協會正職員工而陷
    於錯誤，給付自閉症協會如附表二所示薪資，因認被告2人
    此部分亦涉犯刑法第216條、第215條行使業務登載不實文書
    及同法第339條第1項詐欺取財罪嫌等語。
二、按犯罪事實應依證據認定之，無證據不得認定犯罪事實，刑
    事訴訟法第154條第2項定有明文。刑事訴訟上證明之資料，
    無論其為直接或間接證據，均須達於通常一般之人均不致有
    所懷疑，而得確信其為真實之程度，始得據為有罪之認定，
    若關於被告是否犯罪之證明未能達此程度，而有合理懷疑之
    存在，致使無從形成有罪之確信，根據「罪證有疑，利於被
    告」之證據法則，即不得遽為不利被告之認定。又按刑事訴
    訟法第161條第1項規定：檢察官就被告犯罪事實，應負舉證
    責任，並指出證明之方法。因此，檢察官對於起訴之犯罪事
    實，應負提出證據及說服之實質舉證責任。倘其所提出之證
    據，不足為被告有罪之積極證明，或其指出證明之方法，無
    從說服法院以形成被告有罪之心證，基於無罪推定之原則，
    自應為被告無罪判決之諭知。
三、公訴人認被告2人涉犯上開罪嫌，無非係以：被告2人之供述
    、證人徐函嫣、蔡惠香、鄭雅雲、證人即花蓮縣政府社會處
    社工員黃靖涵於偵查中之證述、花蓮縣政府106年5月8日函
    所附103年度、104年度補助經費核銷明細表及徐函嫣支出薪
    資明細資料、同府108年11月8日函所附徐函嫣勞務契約及10
    3年度、104年度薪資核銷單據、徐函嫣之勞保、就保及稅務
    電子閘門財產所得調件明細表、自閉症協會103年及104年福
    星小作所自籌款收支表等為其主要論據。惟被告2人均堅詞
    否認此部分犯行，均辯稱：因徐函嫣人脈廣闊，故經自閉症
    協會理事長同意後聘任徐函嫣為會務人員，我們依縣政府來
    函辦理會務人員工作內容，並未規定會務人員需每天到自閉
    症協會打卡上班等語。辯護人等亦均為被告2人辯稱：花蓮
    縣政府並未明定會務人員職務內容，亦未規定會務人員需至
    自閉症協會辦公室打卡上班，徐函嫣確實從事會務人員工作
    ，被告2人並無虛偽僱用徐函嫣，自不構成行使業務登載不
    實文書及詐欺取財之犯行等語。經查：
（一）依證人徐函嫣於本院審理時證稱：我於103年至104年任職
      於自閉症協會擔任會務人員期間，並無規定上班時間、地
      點，因當時我是獅子會的會長，所以我主要工作內容是推
      展外務、向外界募款、讓社會認識自閉症協會，邀請外界
      對自閉症協會捐款，工作內容大多向被告黃愛佳討論及報
      告，我是一年一聘的會務人員，不需參與自閉症協會內部
      會議，大約一個月會去2、3次自閉症協會辦公室，如果有
      在外過夜的活動，有時候我也會去幫忙等語（見本院卷一
      第347至361頁），此與證人蔡惠香於本院審理中證稱：自
      閉症協會當時教保員只有3位，徐函嫣並非教保員，我印
      象中他有時候會出現在協會活動，有時候也會出現在自閉
      症協會辦公室裏面，並無打卡，我的業務不會跟徐函嫣有
      交集等語大致相符（見本院卷一第371至372頁），可認證
      人徐函嫣所證其上開任職於自閉症協會擔任會務人員期間
      ，無需打卡上班或與其他教保員共同工作一節，尚非無稽
      。
（二）依花蓮縣政府109年10月28日函略以：申請本府會務經費
      需符合補助原則，該補助原則未規範雇用會務人員工作時
      間之規定，工作時間及內容依申請經費單位與聘任人員簽
      訂之勞動契約辦理一節，有該函暨所附補助原則附卷可考
      （見本院卷一第207、215至229頁），復依同府108年11月
      8日函略以：本府補助會務經費，未明定需檢附相關勞務
      契約，自閉症協會僅送103年會務人員徐函嫣之勞務契約
      等情，及查該勞務契約內容僅規定證人徐函嫣應辦理行政
      作業、協助辦理會務活動，及相關任職遵守規範、薪資給
      付方式等，亦有該府函文暨所附自閉症協會103年1月2日
      與證人徐函嫣簽立之勞務契約在卷可考（見107交查字卷
      三第205、213至214頁），且有被告黃愛佳提出證人徐函
      嫣任職期間之會務推動工作記事內容，臚列自閉症協會於
      103年至104年之相關服務推展活動略有募集物資、服務宣
      傳、參與花蓮縣政府推動會議、餐會活動等情，有該會務
      推動工作記事內容文件存卷足參（見本院卷一第151至154
      頁），核與證人徐函嫣上開所證相符，可見證人徐函嫣於
      上開任職期間，係負責推廣自閉症協會，讓外界人士認識
      自閉症協會並增加捐款收入，而無需與自閉症協會員工分
      工合作，亦無需打卡一節，有所憑藉。是被告2人及其等
      辯護人上開辯解，應屬可採。
四、綜上，應認檢察官提出上開證據，並無從證明證人徐函嫣於
    上開時間未實際任職於自閉症協會從事工作，而被告2人有
    何業務登載不實及詐欺行為，因而使花蓮縣政府承辦人員誤
    認證人徐函嫣為自閉症協會正職員工而陷於錯誤等情事，是
    此部分公訴意旨，容有合理懷疑之存在，基於罪疑唯輕原則
    ，本應為被告無罪之諭知，惟此部分公訴意旨與上開論罪科
    刑部分具有實質一罪關係，爰不另為無罪之諭知。
乙、無罪部分
壹、公訴意旨略以：被告韋美雪於100年起至105年8月間，先後
    擔任告訴人自閉症協會之執行長、總幹事，負責自閉症協會
    之資金運用、費用核銷、發給薪資等相關行政業務，明知自
    閉症協會所屬之福星工坊小作所（下稱福星小作所）於102
    年、104年起至105年8月間各項支出中，由參與人即第三人
    黃華應（被告韋美雪配偶，下稱黃華應）代墊款項總計應為
    396萬8819元（起訴書附表四部分內容經檢察官當庭更正如
    附表五之二，其餘詳細金額如附表五之一至三，下同），竟
    意圖為自己不法利益，基於背信之單一犯意，接續於如附表
    六（即起訴書附表五，下同）所示之時間，由自閉症協會之
    中國信託商業銀行股份有限公司帳戶000-000000000000號（
    下稱中信帳戶），匯出如附表六所示款項共計476萬7365元
    至不知情之黃華應所申設花蓮第一信用合作社帳戶000-0000
    0000000000號（下稱花蓮一信帳戶，起訴書所載000-000000
    0000000000號及000-0000000000000000號均為中信帳戶顯示
    之匯出款項過度性會計科目，爰予更正）內，共溢領79萬85
    46元（計算式：476萬7365元－396萬8819元＝79萬8546元【起
    訴書所載溢領總額相應上開更正計算總額】），而為違背其
    任務之行為，致生損害於自閉症協會之利益等語。因認被告
    韋美雪涉犯刑法第342條第1項背信罪嫌等語。
貳、按犯罪事實應依證據認定之，無證據不得認定犯罪事實，刑
    事訴訟法第154條第2項定有明文。刑事訴訟上證明之資料，
    無論其為直接或間接證據，均須達於通常一般之人均不致有
    所懷疑，而得確信其為真實之程度，始得據為有罪之認定，
    若關於被告是否犯罪之證明未能達此程度，而有合理懷疑之
    存在，致使無從形成有罪之確信，根據「罪證有疑，利於被
    告」之證據法則，即不得遽為不利被告之認定。又按刑事訴
    訟法第161條第1項規定：檢察官就被告犯罪事實，應負舉證
    責任，並指出證明之方法。因此，檢察官對於起訴之犯罪事
    實，應負提出證據及說服之實質舉證責任。倘其所提出之證
    據，不足為被告有罪之積極證明，或其指出證明之方法，無
    從說服法院以形成被告有罪之心證，基於無罪推定之原則，
    自應為被告無罪判決之諭知。又依刑事訴訟法第154條第2項
    規定，有罪判決書理由內所記載認定事實所憑之證據，須經
    嚴格證明之證據，在無罪判決書內，因檢察官起訴之事實，
    法院審理結果認為被告之犯罪不能證明，所使用之證據不以
    具有證據能力之證據為限，故無須再論述所引有關證據之證
    據能力（最高法院100年度台上字第2980號判決意旨參照）
    。
參、公訴意旨認被告韋美雪涉犯上開罪嫌，無非係以被告韋美雪
    於偵查中之供述、證人即自閉症協會會計余娟娟於偵查中之
    證述、福星小作所102年度、104年度、105年度日記帳、自
    閉症協會之中信帳戶存款交易明細為其主要論據。訊據被告
    韋美雪雖坦承其於上開期間任職自閉症協會擔任上開工作，
    就福星小作所之運作，係由其配偶黃華應先行代墊自閉症協
    會所支出之費用後，嗣由其以自閉症協會之中信帳戶匯還至
    黃華應之花蓮一信帳戶內等情，惟堅詞否認有何背信犯行，
    辯稱：因自閉症協會資金不足，且花蓮縣政府撥款都在福星
    小作所實際計畫完成後，所以我會請黃華應先給我現金去墊
    付福星小作所所需支付款項後，待縣政府將補助款撥付到福
    星小作所補助案專戶即中信帳戶後，我再將墊付款項匯還給
    黃華應之花蓮一信帳戶，例如101年度所支出費用，縣政府
    會在101年底或102年初撥款給自閉症協會，我再匯回黃華應
    代墊款項，而102年後是以半年或以季為單位撥付，我也是
    以相同方式還款，所以墊款與還款有時間差，且我就福星小
    作所支出製作的日記帳（下稱日記帳）有記載不完整及漏列
    情形，才會有起訴書所載差額；於福星小作所成立以來，都
    是由我跟黃華應先行墊付款項，因我對自閉症協會的信賴及
    對障礙兒的愛，未與自閉症協會訂定借款條約，況自閉症協
    會事後也認可黃華應101年至105代墊款項有爭議部分僅有9
    萬多元，與起訴書所載79萬餘元有極大差距，我否認有何背
    信行為等語。辯護人張照堂律師為被告韋美雪辯稱：因自閉
    症協會經費拮据，全仰賴花蓮縣政府事後補助，故須先自籌
    經費，再檢附單據向縣政府核銷後撥款，而大部分自籌經費
    係由被告韋美雪及其配偶黃華應先行墊付，本案經被告韋美
    雪與自閉症協會人員於檢察事務官前對帳後，仍發現有部分
    漏列黃華應代墊項目，是如附表五之一至三所示代墊金額，
    尚應加計共52萬749元，且自閉症協會匯還與黃華應之款項
    亦有誤，即附表六應剔除102年度編號1、3之費用即101年度
    代墊費用，其餘應剔除共計145萬3546元，是經計算後應認
    黃華應無溢領款項；另自閉症協會就福星小作所專戶即中信
    帳戶，亦認可於101至105年間總支出與收入間差額僅為9萬3
    783元，可見起訴書所載差額有所違誤；又福星小作所相關
    發票、單據都已送交花蓮縣政府核銷，且該等發票、單據究
    為被告韋美雪請黃華應代墊，或為自閉症協會所支出，雖為
    本案爭執所在，然不能因被告韋美雪所製作之日記帳帳目不
    完善，而逕認其有取得不法利益或損害自閉症協會之意圖，
    是被告韋美雪並無背信之犯意及犯行等語。經查：
一、被告韋美雪知悉自閉症協會所屬之福星小作所於102年、104
    年起至105年8月止各項支出中，由黃華應代墊款項金額有39
    6萬8819元，而被告韋美雪於如附表六所示之時間，從自閉
    症協會之中信帳戶匯出如附表六所示款項共計476萬7365元
    至黃華應之花蓮一信帳戶等節，為被告於偵查中檢察事務官
    前及本院中坦承不諱（見106交查卷二第253至258、333至33
    4頁，107交查卷三第37至46、361至365、369至372頁，本院
    卷一第89至99、187至197頁，本院卷二第29至53頁），核與
    證人即現任自閉症協會總幹事余娟娟於偵查中檢察事務官前
    之證述大致相符（見106年度交查字第169號卷一【下稱106
    交查卷一】第45至51頁，106交查卷二第253至258頁，107年
    度交查字第688號卷一【下稱107交查卷一】第21至28頁，10
    7交查字卷三第37至46、361至365、369至372頁），並有自
    閉症協會製作之中信帳戶101年12月4日至105年8月16日交易
    明細表、匯款申請書、存款交易明細列印資料；自閉症協會
    福星小作所102年、104年、105年黃華應代墊款表格及日記
    帳；黃華應之花蓮一信帳戶101年3月1日至105年4月30日之
    客戶往來明細資料在卷可稽（見他字卷第43頁，106交查卷
    二第95至139頁，107交查卷三第87至115、145至204頁，本
    院卷二第71至78頁），此部分事實，首堪認定。至起訴書犯
    罪事實一、（四）就黃華應之花蓮一信帳戶帳號誤載處，依
    中國信託商業銀行股份有限公司106年5月17日中信銀字第10
    622483969468號函意見記載略以：經查000000000000號0000
    00000000號均為本行匯出匯款之過度性會計科目，非客戶帳
    號一節，有該函文暨所附匯款傳票存卷可憑（見106交查卷
    一第33至37頁）；另起訴書附表四所載之項目及金額，經兩
    造於本院準備程序當庭對帳後，同意更正如附表附表五之一
    、五之二、五之三所示內容且不爭執（見本院卷二第9至12
    、15至18、21至22、33至47頁），爰均更正如上公訴意旨欄
    及附表五之一、五之二、五之三所示。
二、按刑法第342條之背信罪，以有取得不法利益或損害本人利
    益之意圖為必要，若無此意圖，即屬缺乏意思要件，縱有違
    背任務之行為，並致生損害於本人之財產或其他利益，則難
    律以本條之罪。簡言之，刑法上之背信罪需以行為人所為之
    違背任務行為出於為自己不法利益，或損害本人利益為目的
    而為之始行成立。是本件應究明為，被告韋美雪於上開期間
    ，就黃華應為自閉症協會代墊款項後，從自閉症協會之中信
    帳戶償付並匯款與黃華應之花蓮一信帳戶之行為，是否係違
    背任務，且主觀上有無從中取得不法利益或損害自閉症協會
    利益之故意？若否，即難以刑法之背信罪相繩。
三、經查：
（一）被告韋美雪於偵查中檢察事務官前及本院中供稱：我擔任
      自閉症協會執行長及總幹事期間，就福星小作所相關專案
      活動之縣政府補助都是事後撥款，需由我的配偶黃華應先
      行墊款支出，待活動辦完核銷後再以領據向花蓮縣政府核
      銷，待縣政府撥款至福星小作所專戶之中信帳戶後，再由
      我從該帳戶匯還給黃華應之花蓮一信帳戶，墊款項目會記
      載在日記帳上，但有時會有補登或漏登情形等語（見106
      交查卷二第253至255頁，107交查卷三第42至45頁，本院
      卷二第228至229頁），是被告就其任職於自閉症協會期間
      ，就福星小作所資金運用模式，係由黃華應先以現金墊付
      款項後，待花蓮縣政府核准並撥款至自閉症協會之中信帳
      戶後，再匯還與黃華應等情之供述明確且一致，其所述已
      難認虛假。
（二）查自閉症協會於102至105年間之福星小作所補助案請款模
      式略為：由自閉症協會將各季即3個月內所支出之經費，
      於該季結束後檢附支出原始憑證、成果報告書等相關文件
      後，送交由花蓮縣政府審核後，由縣政府將准予核撥之款
      項撥付至自閉症協會之中信帳戶。以102年度第1季為例，
      自閉症協會於102年4月12日製作同年1至3月之經費收支明
      細表，記載有憑證金額51萬8570元，補助款46萬1788元，
      自籌款5萬6782元，並附上薪資領據、繳費憑證、房屋租
      金、文具等行政庶務憑證之收據或發票等件，而經花蓮縣
      政府撥款46萬1788元至自閉症協會中信帳戶一節，有自閉
      症協會102年4月12日函暨所附收據、經費收支明細表及各
      該領據存卷足考（見偵字卷請款資料一【下稱偵字卷一】
      第7至51頁）。復查自閉症協會於102年7月8日核銷同年4
      至6月之費用、102年10月7日核銷同年7至9月之費用、103
      年1月6日核銷102年10至12月之費用、103年5月15日核銷
      同年1至3月之費用，以此相同模式，直至104年10月13日
      核銷104年7至9月費用（105年度後之費用，卷內未見申請
      文件）等節，亦有自閉症協會上開函文暨所附收據、經費
      收支明細表及各該領據在卷可查（見偵字卷一第53至477
      頁，偵字卷請款資料二【下稱偵字卷二】第5至219頁），
      是被告韋美雪上開供述，應屬有憑。由上可知，堪認自閉
      症協會就福星小作所所支出款項，確係由自閉症協會先行
      支付，檢附憑證送交花蓮縣政府審查核准補助後，方撥款
      至自閉症協會之中信帳戶，亦即以事後核銷撥付之方式申
      領補助款。且觀102年第1季請款，倘自閉症協會先行代墊
      102年1至3月款項，需待縣政府於102年4月12日核准後方
      撥款至自閉症協會之中信帳戶，準此，倘為黃華應就福星
      小作所代墊之102年1至3月款項，應係於102年4月12日後
      由自閉症協會向花蓮縣政府請款並准予核撥後，方得由被
      告韋美雪將代墊款項匯還與黃華應，是辯護人辯稱就如附
      表六所示之102年部分編號1、3之款項，係匯還101年度代
      墊款項，應予剔除計算一節，尚非無稽。
（三）依起訴書所載黃華應溢領款項之計算方式，係就被告韋美
      雪記載於日記帳上所註明黃華應代墊之項目及金額，自10
      2年1月7日起至105年8月5日間各項支出（起訴書未列103
      年度），逐筆列出如附表五之一至五之三所示，故而計算
      得出黃華應於前開期間代墊款項為396萬8819元；復就自1
      02年1月2日起至105年5月5日間，由自閉症協會之中信帳
      戶所匯與黃華應之花蓮一信帳戶款項，逐筆列出如附表六
      所示，因而計算得出自閉症協會於該期間匯款與黃華應總
      額為476萬7365元，末計算出黃華應溢領金額為79萬8546
      元。惟依上開認定之福星小作所之資金撥付方式，黃華應
      所代墊款項既為事後償還，則起訴書計算期間即有可議，
      亦即，自閉症協會所匯與黃華應之102年1月2日起至105年
      5月5日間款項，應係償還黃華應所代墊之102年1月前之10
      1年第4季（10至12月）起，至105年5月前之105年第1季（
      1至3月）款項，然起訴書卻未計算101年10至12月之黃華
      應代墊款項，可見起訴書之計算基礎已有不妥，復就起訴
      書並未列計黃華應代墊之103年度款項與自閉症協會103年
      度匯還款項，則依上開認定，既然代墊款項與補助款核撥
      存有時間差，尚難認定103年度已達收支平衡，足認起訴
      書所列載方式存有違誤，自難驟認起訴書所載之差額79萬
      8546元即為黃華應溢領款項，而據此認定被告韋美雪有背
      信之行為。
（四）另查自閉症協會於106年11月17日提出之中信帳戶101年12
      月4日至105年8月10日收入支出統計表記載，就福星小作
      所該期間之支出略以：支出總計862萬9417元，經自閉症
      協會就花蓮縣政府核銷款項，扣除重複請款費用後認可支
      出總金額為853萬5634元，故認被告韋美雪無任何發票、
      單據等憑證核銷之款項為9萬3783元一節，有自閉症協會
      提出之刑事陳報狀暨所附收支明細表存卷足參（見106交
      查卷二第267至269、281頁），是自閉症協會就福星小作
      所於101年12月4日至105年8月10日支出認可金額，與被告
      韋美雪實際核銷金額，差距僅為9萬3783元，此與起訴書
      所載溢領金額為79萬8546元，亦有相當差距，可見起訴書
      所載之計算方式，尚難持以對被告韋美雪為不利之認定。
      至公訴人雖稱：辯護人辯稱應剔除附表六所示之102年部
      分編號1、3，無證據證明確屬黃華應所代墊付款，故辯護
      人所辯不可採等語，然經本院認定福星小作所款項代墊與
      償付模式如上，亦無從採。
（五）核諸上端，被告韋美雪固於上開任職自閉症協會期間，管
      理福星小作所之記帳、收付款項等財務，惟因福星小作所
      經費來源為花蓮縣政府所撥付之補助款，而該補助款為事
      後請款核撥，故經費運用採取先由黃華應墊付後再行償還
      方式為之，難認被告韋美雪將自閉症協會之中信帳戶款項
      匯至黃華應之花蓮一信帳戶，有何違背任務之行為。又查
      本案檢察事務官於偵查中命證人余娟娟與被告韋美雪就該
      日記帳為對帳後，嗣經本院再行當庭對帳，仍有諸多漏載
      或錯解之處，此有本院110年3月22日準備筆錄存卷可查，
      可見該日記帳僅為被告韋美雪就福星小作所支出款項之內
      部記帳，尚需以實際支出憑證作為實際向花蓮縣政府核銷
      並請領補助款之依據，縱然被告韋美雪就福星小作所日記
      帳之記帳方式未採嚴謹、精實之會計記帳制度，致財務管
      理有所缺失，然該日記帳之記載，亦無從作為認定被告有
      背信犯意之依據。是被告及其辯護人辯稱：被告韋美雪日
      記帳記載有所缺失，無法證明被告韋美雪有背信之犯意等
      語，應可採信。
（六）背信罪主觀上應具備為自己或他人取得不法利益或損害本
      人利益之意圖，而致生損害於本人財產或其他利益，方足
      以成罪。查被告韋美雪固於如附表六所示時間，從自閉症
      協會之中信帳戶，匯出如附表六所示款項至黃華應之花蓮
      一信帳戶，然此為自閉症協會償還黃華應所代墊款項，難
      認此舉構成違背任務之行為。復查起訴書所載由被告韋美
      雪匯款與黃華應之溢領金額，計算基礎有所違誤，業經本
      院認定如上，自無從遽認被告韋美雪有何違背任務之主觀
      上從中取得不法利益或損害自閉症協會利益之故意。而被
      告韋美雪雖就日記帳之記帳方式有所不足之處，然其主觀
      上既堅信其所匯還與黃華應之款項，均為自閉症協會先行
      代墊款項，當無為自己不法利益或損害自閉症協會財產利
      益之不法意圖甚明，自無從以刑法第342條第1項之背信罪
      相繩。倘被告韋美雪與自閉症協會尚就上開金額差額仍有
      爭議，應屬雙方之民事糾葛，宜另循民事途徑解決，尚不
      得遽以刑責相繩。
四、從而，依公訴人所提出之證據及現存卷證資料，既不足以證
    明被告韋美雪有何背信之主觀犯意，尚未達於通常一般人均
    不致於有所懷疑，本院無從形成被告韋美雪為有罪之確信，
    基於無罪推定之原則，就此部分應為被告韋美雪無罪之諭知
    ，以昭審慎。
肆、沒收部分
一、按檢察官提起公訴時認應沒收第三人財產者，應於起訴書記
    載該意旨，並即通知該第三人；財產可能被沒收之第三人得
    於本案最後事實審言詞辯論終結前，向該管法院聲請參與沒
    收程序；第三人未為第一項聲請，法院認有必要時，應依職
    權裁定命該第三人參與沒收程序；參與人財產經認定應沒收
    者，應對參與人諭知沒收該財產之判決；認不應沒收者，應
    諭知不予沒收之判決，刑事訴訟法第455條之13第2項、第45
    5條之12第1項、第3項、第455條之26第1項分別定有明文。
    次按刑法第38條之1第2項規定沒收第三人犯罪所得之要件，
    仍以被告違法行為存在為前提。
二、本院於110年9月15日函詢第三人黃華應是否向本院聲請參與
    沒收程序，嗣於同年月23日依職權裁定命第三人黃華應參與
    本案沒收程序。公訴人聲請就參與人黃華應溢領之款項宣告
    沒收，然被告韋美雪被訴背信部分，經本院為無罪之諭知，
    已如前述，揆諸前開說明，爰就參與人黃華應此部分諭知不
    予沒收。
據上論斷，應依刑事訴訟法第299條第1項前段、第455條之26第1
項、第301條第1項，判決如主文。
本案經檢察官蕭百麟提起公訴，檢察官簡淑如到庭執行職務。
中　　華　　民　　國　　110 　年　　12　　月　　16　　日
           　　 刑事第二庭    審判長法  官　黃英豪
                              　　　法　官　黃夢萱
　　　　　　　　　　　　　　　　  　法　官　蔡瑞紅
以上正本證明與原本無異。
如不服本判決應於收受送達後20日內向本院提出上訴書狀，並應
敘述具體理由。其未敘述上訴理由者，應於上訴期間屆滿後20日
內向本院補提理由書(均須按他造當事人之人數附繕本)「切勿逕
送上級法院」。告訴人或被害人如對於本判決不服者，應具備理
由請求檢察官上訴，其上訴期間之計算係以檢察官收受判決正本
之日期為準。被告無罪部分不得上訴。
辯護人依據刑事訴訟法第346條、公設辯護人條例第17條及律師
法第32 條第2項、第36條等規定之意旨，尚負有提供法律知識、
協助被告之義務（含得為被告之利益提起上訴，但不得與被告明
示之意思相反）。
因疫情而遲誤不變期間，得向法院聲請回復原狀。
中　　華　　民　　國　　110 　年　　12　　月　　16　　日
                                    書記官  駱亦豪 
附錄本案論罪科刑法條全文：
中華民國刑法第215條
從事業務之人，明知為不實之事項，而登載於其業務上作成之文
書，足以生損害於公眾或他人者，處3年以下有期徒刑、拘役或1
萬5千元以下罰金。
中華民國刑法第216條
行使第210條至第215條之文書者，依偽造、變造文書或登載不實
事項或使登載不實事項之規定處斷。
修正前中華民國刑法第339條
意圖為自己或第三人不法之所有，以詐術使人將本人或第三人之
物交付者，處5年以下有期徒刑、拘役或科或併科1千元以下罰金
。
以前項方法得財產上不法之利益或使第三人得之者，亦同。
前二項之未遂犯罰之。
附表一
編號 犯罪事實                主文   1 一 韋美雪共同犯詐欺取財罪，處有期徒刑壹年。 黃愛佳共同犯詐欺取財罪，處有期徒刑壹年。   2 二、（一） 韋美雪共同犯詐欺取財罪，處有期徒刑玖月。 黃愛佳共同犯詐欺取財罪，處有期徒刑玖月。   3 二、（二）  韋美雪共同犯詐欺取財罪，處有期徒刑柒月。 黃愛佳共同犯詐欺取財罪，處有期徒刑柒月。 
附表二（即起訴書附表一）
編號 時間  會務人員薪資（新臺幣） 1 103年 2月5日 1萬4800元 2  3月5日 1萬4800元 3  4月5日 1萬4800元 4  5月5日 1萬4800元 5  6月5日 1萬4800元 6  7月5日 1萬4800元 7  8月5日 1萬4800元 8  9月5日 1萬4800元 9  10月5日 1萬4800元 10  11月5日 1萬4800元 11  12月5日 1萬4800元 12  12月22日 3萬3046元（含年度獎勵金） 13 104年 2月5日 2萬8000元 14  3月5日 2萬8000元 15  4月5日 2萬8000元 16  5月5日 2萬8000元 17  6月5日 2萬8000元 18  7月5日 2萬8000元 19  8月5日 2萬8000元 20  9月5日 2萬8000元 21  10月5日 2萬8000元 22  11月5日 2萬8000元 23  12月5日 9萬8000元（含年度獎勵金） 
附表三（即起訴書附表二）
編號 時間 請領補助薪資金額 （新臺幣） 實際發給薪資金額 （新臺幣） 差額 （新臺幣） 1 103年1月 2萬8000元 2萬4000元 4000元 2 103年2月 2萬8000元 2萬4000元 4000元 3 103年3月 2萬8000元 2萬4000元 4000元 4 103年4月 2萬8000元 2萬4000元 4000元 5 103年5月 2萬8000元 2萬4000元 4000元 6 103年6月 2萬8000元 2萬4000元 4000元 7 103年7月 2萬8000元 2萬4000元 4000元 8 103年8月 2萬8000元 2萬4000元 4000元 9 103年9月 2萬8000元 2萬4000元 4000元 10 103年10月 2萬8000元 2萬4000元 4000元 11 103年11月 2萬8000元 2萬4000元 4000元 12 103年12月 7萬元（含年終1.5個月） 2萬4000元 4萬6000元 
附表四（即起訴書附表三）
編號 時間 請領補助薪資金額 （新臺幣） 實際發給薪資金額 （新臺幣） 差額 （新臺幣） 1 103年1月 2萬8000元 2萬4000元 4000元 2 103年2月 2萬8000元 2萬4000元 4000元 3 103年3月 2萬8000元 2萬4000元 4000元 
附表五之一
102年部分（即起訴書附表四之102年部分，並經兩造同意更正）    編號 時間 代墊金額（新臺幣） 支出項目 1 102年1月7日 12萬5000元 小作所101年12月薪資 2 102年2月5日 12萬5000元 小作所1月份薪資 3 102年2月8日 1萬2266元 小作所102年2月1日～2月8日薪資 4 102年3月5日 12萬5000元 小作所2月份薪資 5 102年4月8日 12萬5000元 小作所3月份薪資 6 102年4月8日 2904元 小作所3月份耳塞代工獎勵金 7 102年4月26日 2960元 小作所3月份獎勵金 8 102年5月2日 1萬元 102年1～4月二代健保費 9 102年5月6日 12萬5000元 小作所4月份薪資 10 102年5月6日 6278元 小作所4月份獎勵金 11 102年6月5日 12萬5000元 小作所5月份薪資 12 102年6月5日 5015元 小作所5月份獎勵金 13 102年6月5日 2萬8000元 小作所6月份房租 14 102年6月12日 4200元 會議桌2張 15 102年6月13日 715元 午餐便當 16 102年7月5日 12萬5000元 小作所6月份薪資 17 102年7月5日 1萬3812元 小作所6月份獎勵金 18 102年7月25日 2萬8000元 小作所7月份房租 19 102年8月5日 12萬5000元 小作所7月份薪資 20 102年8月5日 7093元 小作所7月份獎勵金 21 102年8月5日 2萬8000元 小作所8月份房租 22 102年8月5日 90元 清潔用品-老鼠黏板 23 102年8月11日 987元 作業材料-電鍋、褲子 24 102年9月5日 12萬5000元 小作所8月份薪資 25 102年9月5日 9454元 小作所8月份獎勵金 26 102年9月7日 2萬8000元 小作所9月份房租 27 102年10月4日 1584元 研習交通費 28 102年10月4日 2萬8000元 小作所10月份房租 29 102年11月5日 12萬5000元 小作所10月份薪資 30 102年11月5日 6243元 小作所10月份獎勵金 31 102年11月2日 199元 文具用品 32 102年11月1日 2萬8000元 小作所11月份房租 33 102年12月6日 12萬5000元 小作所11月份薪資 34 102年12月6日 3625元 小作所11月份獎勵金 35 102年12月1日 2萬8000元 小作所12月份房租  總計：165萬8425元    
附表五之二
104年部分（即起訴書附表四之104年部分，並經兩造同意更正）    編號 時間 代墊金額（新臺幣） 支出項目 1 104年1月13日 3000元 小作所104年公責任意外險 2 104年1月5日 1萬1639元 小作所103年12月份獎勵金 3 104年1月5日 700元 瓦斯費 4 104年1月8日 290元 影印費 5 104年1月18日 2萬元 小作所1月份房租 6 104年2月5日 11萬7000元 小作所1月份薪資 7 104年2月5日 7337元 庇護商店1月20日～1月31日薪資 8 104年2月5日 1萬1055元 小作所1月份獎勵金 9 104年2月6日 2萬元 小作所2月份房租 10 104年2月6日 500元 燃料費（運送紙盒） 11 104年3月5日 11萬7000元 小作所2月份薪資 12 104年3月5日 7626元（起訴書原記載7624元） 小作所2月份獎勵金 13 104年3月6日 2萬元 小作所3月份房租 14 104年3月5日 2萬元 庇護商店2月份薪資 15 104年3月20日 460元（起訴書原記載463元） 烹飪材料費 16 104年3月20日 3500元 飲水機1台 17 104年4月7日 9581元 小作所3月份獎勵金 18 104年4月7日 2萬元 小作所4月份房租 19 104年4月7日 11萬7000元 小作所3月份薪資 20 104年4月7日 2萬元 庇護商店3月份薪資 21 104年5月15日 2萬元 小作所5月份房租 22 104年5月22日 8000元 庇護商店4月份薪資 23 104年6月5日 11萬7000元 小作所5月份薪資 24 104年6月5日 9398元 小作所5月份獎勵金 25 104年6月5日 2萬元 小作所6月份房租 26 104年7月5日 11萬7000元 小作所6月份薪資 27 104年7月5日 9260元 小作所6月份獎勵金 28 104年7月5日 2萬元 小作所7月份房租 29 104年8月5日 11萬7000元 小作所7月份薪資 30 104年8月5日 1萬1432元 小作所7月份獎勵金 31 104年8月5日 2萬元 小作所8月份房租 32 104年9月5日 11萬7000元 小作所8月份薪資 33 104年9月5日 1萬2703元 小作所8月份獎勵金 34 104年9月5日 2萬元 小作所9月份房租 35 104年10月5日 1萬164元 小作所9月份獎勵金 36 104年11月5日 1萬3429元 小作所10月份獎勵金 37 104年11月18日 3565元 白米（真空包） 38 104年11月18日 600元 配鎖 39 104年12月5日 1萬3563元 小作所11月獎勵金 總計：118萬6802元（起訴書原記載118萬6803元，因上開編號12、15之金額更正，併此更正總額）    
附表五之三：
105年部分（即起訴書附表四之105年部分，並經兩造同意更正）    編號 時間 代墊金額（新臺幣） 支出項目 1 105年1月5日 1萬5451元 小作所104年12月份獎勵金 2 105年1月5日 52萬6000元 本筆代墊款項嗣經檢察事務官當庭與被告韋美雪、證人俞娟娟對帳時更正。 3 105年1月12日 2萬元 小作所1月份房租 4 105年2月5日 11萬7000元 小作所1月份薪資 5 105年2月5日 1萬7897元 小作所1月份獎勵金 6 105年2月5日 2萬元 小作所2月份房租 7 105年2月2日 990元 印表機墨水 8 105年3月5日 11萬7000元 小作所2月份薪資 9 105年3月5日 1萬3489元 小作所2月份獎勵金 10 105年3月5日 2萬元 小作所3月份房租 11 105年4月5日 11萬7000元 小作所3月份薪資 12 105年4月5日 1萬6857元 小作所3月份獎勵金 13 105年5月6日 2萬元 小作所4月份房租 14 105年5月6日 1萬7015元 小作所4月份獎勵金 15 105年6月5日 1萬5846元 小作所5月份獎勵金 16 105年7月7日 2萬元 小作所7月份房租 17 105年7月7日 2萬1047元 小作所6月份獎勵金 18 105年8月5日 2萬8000元 小作所105年7月份薪資（蔡惠香） 總計：112萬3592元    
附表六（即起訴書附表五）
102年部分    編號 時間 匯入金額（新臺幣） 匯入帳戶（以下均為黃華應之花蓮一信000-00000000000000號帳戶，起訴書附表五下列所載均為中信帳戶顯示之匯出款項過度性會計科目，下同） 1 102年1月2日 45萬6061元 0000000000000000號 2 102年4月11日 10萬元 同上 3 同上 32萬4000元 同上 4 102年7月8日 46萬1869元 同上 5 102年10月7日 85萬5838元 同上 6 102年12月5日 18萬8911元 同上 總計：238萬6679元    104年部分    1 104年1月5日 25萬9485元 0000000000000000號 2 104年6月5日 69萬5201元 0000000000000000號 3 104年7月6日 13萬9000元 0000000000000000號 4 104年9月7日 13萬9000元 0000000000000000號 5 104年10月5日 13萬9000元 0000000000000000號 6 104年12月7日 13萬9000元 同上 總計：151萬686元    105年部分    1 105年1月4日 31萬4000元 0000000000000000號 2 105年5月5日 55萬6000元 同上 總計：87萬元